最高法院刑事判決　　　　　　　　　　　　　　　　八十六年度台覆字第一四二號
　　上　訴　人
　　即　被　告　甲○○　男
　　　　　　　　　　　 （另案在台灣台中監獄執行中）
右上訴人即被告因煙毒等罪案件，經台灣高等法院台中分院中華民國八十六年七月十
六日終審及第二審判決（八十六年度上訴字第九二一號，起訴案號：台灣台中地方法
院檢察署八十五年度偵字第一○五四七號）後，販賣毒品部分，送請覆判，非法販賣
化學合成麻醉藥品部分，上訴人不服提起上訴，本院判決如左：
    主  文
原判決撤銷，發回台灣高等法院台中分院更審。
    理  由
本件原判決認定上訴人即被告甲○○見買賣毒品海洛因及化學合成麻醉藥品安非他命
，於轉手間有厚利可圖，乃圖販賣牟利，而於民國八十五年五月十日，在高雄市○○
路上島咖啡屋向一不詳姓名、年籍，綽號「翁仔」之男子，以新台幣（下同）一百三
十萬元購得海洛因五包（驗餘淨重一百五十四點四五公克）及安非他命一包（驗餘淨
重三十四點三七公克），且備妥電子磅秤一台及大型夾鏈袋一包，俾伺機尋找對象分
裝出售，惟其因恐遭警查獲，遂將上開海洛因、安非他命及分裝工具分別藏置於原判
決附表所示地點。嗣於同年月三十日下午五時許，經警循線在台中市○○路○段一三
○號十一樓將其捕獲，並由其帶同警方於原判決附表所示時、地扣得各該表列物品等
情。因而將第一審即初審不當之判決撤銷，改判論處上訴人即被告販賣毒品及非法販
賣化學合成麻醉藥品數罪刑（累犯），固非無見。
惟查：(一)原判決事實認定上訴人即被告係在高雄市○○路上島咖啡屋向綽號「翁仔」
之男子購得海洛因及安非他命，其理由謂已經被告於警訊時供認屬實。然被告於警訊
係供稱：「我是於五月十日至高雄市○○路上島咖啡等一位叫『翁仔』的人扣我的呼
叫器然後約定地點取貨」等語（見偵查卷第十七頁），並未供認係在該上島咖啡屋購
得海洛因及安非他命，故原判決認定之事實與所採之證據尚非相適合，難認無證據上
理由矛盾之違誤。(二)被告雖於偵審中否認有販賣海洛因及安非他命之犯行，但其於警
訊時供稱：「我都將毒品分別賣給綽號：阿明、志龍、大姐等三人，都是他們扣我的
呼叫器留代號，我就到約定的地點，碰面交易。」、「王啟興（勳）、戴鴻卅等人販
賣的毒品均是我提供的。」等語（見偵查卷第十七頁反面），其中王啟勳於偵查中及
原審囑託台灣澎湖地方法院訊問王啟勳時，固皆否認與被告認識（見偵查卷第五十一
頁反面、原審卷第五十七頁反面），惟被告何以在警訊時供認提供毒品給王啟勳、戴
鴻卅等人販賣﹖是否確有販賣毒品予綽號「阿明」、「志龍」、「大姐」等人﹖原審
未深入調查說明，亦有疏誤。(三)一行為而觸犯數罪名者，從一重處斷，刑法第五十五
條定有明文。依原判決事實所載被告係於同時、同地以一百三十萬元向綽號「翁仔」
之男子購得海洛因五包及安非他命一包，而理由內亦說明係一次購入海洛因及安非他
命，且被告係於販入海洛因及安非他命後，尚未出售即被警查獲，則被告縱係自始以
營利意圖販入毒品海洛因及化學合成麻藥品安非他命，僅係一販入之行為，雖同時觸
犯販賣毒品罪與非法販賣化學合成麻藥品罪等數罪，但依上揭規定，原應從一重處斷
，乃原判決竟論以數罪併罰，自有適用法則不當之違法。綜上說明，原判決關於販賣
毒品部分認事用法尚有未當，關於非法販賣化學合成麻醉藥品部分，上訴意旨指摘原
判決不當，亦非無理由，均有撤銷，發回更審之原因。又被告對於原判決販賣毒品部
分雖亦表示不服，提起上訴，但按犯肅清煙毒條例之罪者，除判處死刑、無期徒刑之
案件，應送本院覆判外，以地方法院或其分院為初審，高等法院或其分院為終審，是
對於煙毒案件之終審判決，不得聲明不服。被告之提起上訴，僅係促請原審法院為職
權之發動，本院仍應依覆判程序辦理，對於被告就販賣毒品部分之上訴，不另從程序
上予以駁回，併此指明。
據上論結，應依肅清煙毒條例第十七條第三款、刑事訴訟法第三百九十七條、第四
百零一條，判決如主文。
中      華      民      國    八十六    年      九      月    二十五    日
                              最高法院刑事第三庭
                                  審判長法官  蔡  詩  文
                                        法官  張  吉  賓
                                        法官  莊  登  照
                                        法官  洪  明  輝
                                        法官  蔡  清  遊
      右正本證明與原本無異
                                              書  記  官
中      華      民      國    八十六    年      十      月      四      日
                                                                    Ｃ
